【裁判字號】    95,上訴,2020
【裁判日期】    950719
【裁判案由】    詐欺等
【裁判全文】
臺灣高等法院刑事判決                95年度上訴字第2020號
上  訴  人  臺灣板橋地方法院檢察署檢察官
被      告  甲○○
被      告  庚○○
選任辯護人  謝新平律師
被      告  丙○○
選任辯護人  陳振東律師
            陳炎琪律師
            陳佳瑤律師
被      告  己○○
選任辯護人  蕭介生律師
上列上訴人因被告詐欺等案件，不服臺灣板橋地方法院94年度訴
字第287號，中華民國95年3月31日第一審判決（起訴案號：臺灣
板橋地方法院檢察署92年度偵字第15820號），提起上訴，本院
判決如下：
    主  文
上訴駁回。
    理  由
一、公訴意旨略以：被告庚○○、甲○○、丙○○、己○○等四
    人分別為英屬維京群島商柏昇資產有限公司（下稱柏昇公司
    ，址設臺北縣中和巿連城路268號18樓之7，營業項目為企業
    經營管理顧問業）之名義負責人、執行副總經理暨實際負責
    人、執行副總經理特別助理及專員，渠等竟共同基於意圖為
    自己不法所有及違反證券交易法之犯意聯絡，均明知未經財
    政部證券暨期貨管理委員會之核准，不得經營證券業務，且
    該公司登記營業項目並未包含證券投資顧問業務，竟自民國
    90年起，利用刊登報紙、網路廣告吸收年滿18歲之新進員工
    ，面試後由被告己○○等人施以大陸地區不准外資（含臺灣
    ）購買未上巿之Ａ股股票之投資及銷售技巧訓練，培訓結束
    後，旋要求員工以親朋好友或公司所購得之客戶名單為推銷
    對象，運用網路蒐獲大陸未上巿股票文宣等資料，藉口大陸
    未上巿股票，很快就會上巿，前景看好，可以獲利，誘使丁○○、乙○○等投資人誤信而斥資購買（如附表一）。被告
    甲○○等人並透過與柏昇公司有合資關係之香港寶來富證券
    公司（下稱寶來富公司）購買中國大陸成都新瑞華、武漢邁
    馳、四川天華、西安交大、陽光網路、巴蜀新形象、上海匯
    達、西安青松等公司尚未於中國股票巿場上巿之股票，並由
    被告甲○○提報各股票之價格，再以股數折換美金，由客戶
    匯款至被告甲○○等所提供之香港渣打銀行戶名「POLARIS
    FUSECURITIES LIMITED（即寶來富公司）」帳號「
    000-0-000000-0」號帳戶後（起訴書誤載為「000-000000」
    號，應予更正），將匯款水單以傳真或交付至柏昇公司，經
    被告甲○○以公共電話與寶來富公司之謝承達確認後，先由
    柏昇公司不知情之行政助理陳筱妤開立「匯款確認單」予投
    資人，俟寶來富公司將空白「股權轉讓協議書」寄交被告甲○○後，再由被告丙○○依投資人匯款水單填寫「股權轉讓
    協議書」作為國人投資大陸地區未上巿股票之憑證，而寶來
    富公司即按與被告甲○○、庚○○事先之約定，將客戶匯入
    股金之二分之一，匯回柏昇公司設於玉山商業銀行、華僑商
    業銀行及被告庚○○設於玉山商業銀行帳戶內，再由被告丙○○和陳筱妤前往解匯提領。自90年4月起至91年12月止，
    誘使國人投資大陸地區未上巿股票約達新臺幣（下同）3,10
    0萬元，渠等所詐得金額約1,400餘萬元，並以之為常業。而
    乙○○、丁○○等人實際上並未取得所購買之股票，且所購
    買之股票甫上市股價即迅速跌停，致投資款蕩然無存，因認
    被告甲○○、庚○○、丙○○及己○○等違反證券交易法第
    18條第1項、第44條第1項規定，涉犯同法第175條及刑法第
    340條常業詐欺取財等罪嫌云云。
二、按事實之認定，應憑證據，如未能發現相當證據，或證據不
    足以證明，自不能以推測或擬制之方法，以為裁判基礎；又
    認定不利於被告之事實，須依積極證據，苟積極證據不足為
    不利於被告事實之認定時，即應為有利於被告之認定，更不
    必有何有利之證據。又認定犯罪事實所憑之證據，雖不以直
    接證據為限，間接證據亦包括在內；然而無論直接或間接證
    據，其為訴訟上之證明，須於通常一般之人均不致有所懷疑
    ，而得確信其為真實之程度者，始得據為有罪之認定，倘其
    證明尚未達到此一程度，而有合理之懷疑存在時，事實審法
    院復已就其心證上理由予以闡述，敘明其如何無從為有罪之
    確信，因而為無罪之判決，尚不得任意指為違法。最高法院
    分別著有40年度台上字第86號、30年度上字第816號、76年
    台上字第4986號判例可參。
三、訊據被告庚○○、甲○○、丙○○、己○○等均堅決否認有
    何常業詐欺及違反證券交易法規定之犯行，被告庚○○辯稱
    ：柏昇公司介紹台灣投資人購買中國大陸未上市公司的股權
    ，實際情形都由副總甲○○負責，伊另有工作，偶爾會到公
    司看一看；柏昇公司確實有將投資人投資的款項購買投資人
    指定的中國大陸未上市公司股權，只是依據中國大陸的法令
    規定，台灣人不能直接持有中國公司的股權，所以都是借用
    中國杭州宏駿信息技術有限公司（下稱宏駿公司）的名義購
    買後，再由宏駿公司與投資人簽訂股權轉讓同意書，投資人
    要領取股利或賣出股票，也是以宏駿公司的名義為之，再將
    款項交給投資人，而香港寶來富公司匯到柏昇公司的款項，
    包括柏昇公司的報酬、客戶解約的投資退款及客戶投資獲利
    賣出所匯回的款項，並不是柏昇公司詐得的款項，實際上扣
    除營運成本後，柏昇公司並沒有賺到什麼錢等語。被告甲○○辯稱：柏昇公司事務實際上都由伊處理，柏昇公司的業務
    是販賣股票及時系統軟體，及向客戶介紹中國大陸及香港未
    上市公司的投資機會，如果客戶想要投資，要先將款項匯到
    香港寶來富公司在渣打銀行的帳戶，再拿匯款單到柏昇公司
    ，確認無誤後，柏昇公司會交給客戶匯款確認單及其他證明
    資料，作為客戶投資的憑證；嗣後柏昇公司取得中國杭州宏
    駿公司所出具的股權轉讓協議書後，也會交給客戶作為投資
    的憑證和保障；柏昇公司建議投資的標的都是體質健全的公
    司，也確實有將客戶交付的錢拿去投資，投資本來有賺有賠
    ，不能以賠錢就認為有詐欺等語。被告丙○○辯稱：伊負責
    辦公室辦公經費核銷、流水帳、及核對投資人匯款確認單等
    業務，知道柏昇公司是介紹客戶投資購買中國大陸及香港未
    上市公司的股權，但並沒有參與公司的經營，也沒有做推銷
    的工作，只是單純的員工而已等語。被告己○○辯稱：伊工
    作內容是打電話向客戶推銷公司承作的中國大陸及香港未上
    市公司股權，資料大部分由公司提供，伊也會上網找一些資
    料，以便向客戶解說；伊不負責員工訓練的工作；也相信公
    司推薦的未上市股權都會賺錢，所以伊及妹妹蕭名余等親友
    都有購買，結果有賺有賠，並沒有詐欺投資人的意思等語。
四、經查：
  (一)依財政部76年9月12日（76）台財證（二）第00900號公告：
    「外國之股票、公司債、政府債券、受益憑證及其他具有投
    資性質之有價證券，凡在我國境內募集、發行、買賣或從事
    上開有價證券之投資服務，均應受我國證券管理法令之規範
    」。是依該公告顯示，受我國證券管理法令規範之範圍，係
    指外國之股票、公司債、政府債券、受益憑證及其他具有投
    資性質之有價證券而言。茍被告引介國人向國外投資所取得
    者係：「無面值之股份憑證」，而該股份憑證僅記載：證明
    投資人已付清一單位之款項，且無面值。則上開文件僅是一
    種股份證明文件，並非上開財政部公告所指之股票、公司債
    、政府債券、受益憑證或其他有價證券，應非證券交易法所
    管理之範圍；被告所為並無違反（修正前）證券交易法第18
    條第1項、第44條第1項之規定（參照84年3月臺灣桃園地方
    法院座談會紀錄刑事法律專題研究 (八)第319-33 1頁）。
    原審為慎重起見，再依職權函詢行政院金融監督管理委員會
    證券期貨局有關國人得否合法買賣大陸地區未上市股票等問
    題，據該局94年9月27日證期一字第0940135580號函覆內容
    略以：我國證券商或非經核准經營證券商業務者，如有向投
    資人收取投資款，代為買賣客戶指定之大陸地區未上市有價
    證券，從中收取費用，已涉違反證券交易法相關規定（見原
    審卷(一)第282頁至第283頁），是依該局回函所示，亦以買賣
    「有價證券」者始足成立違反證券交易法之罪，合先敘明。
  (二)柏昇公司營業項目為企業經營管理顧問業，被告庚○○、甲○○、丙○○、己○○分別於該公司內擔任為負責人、執行
    副總經理、執行副總經理特別助理及專員等職務。被告甲○○、庚○○自90年起，利用刊登報紙、網路廣告吸收年滿18
    歲之新進員工，面試後施以大陸地區股票投資事宜之銷售技
    巧訓練，培訓結束後，旋要求員工以親朋好友或公司所購得
    之客戶名單為推銷對象，運用網路蒐集大陸未上巿股票文宣
    等資料，說明大陸未上巿股票，很快就會上巿，前景看好，
    可以獲利等情，使丁○○、乙○○等投資人斥資購買（如附
    表一）。被告甲○○、庚○○即透過香港寶來富公司購買中
    國成都新瑞華、武漢邁馳、四川天華、西安交大、陽光網路
    、巴蜀新形象、上海匯達、西安青松等尚未於中國股票巿場
    上巿公司之股權，並由甲○○提報給客戶各股權之價格，再
    以股數折換美金，由客戶匯款至甲○○等所提供之香港渣打
    銀行戶名「POLARIS FU SECURITIES LIMITED（即寶來富公
    司）」帳號「000-0-000000-0」帳戶；而客戶將上開匯款水
    單以傳真或交付至柏昇公司，經被告甲○○以電話與寶來富
    公司謝承達確認，再由柏昇公司之人員開立「匯款確認單」
    予投資人，俟柏昇公司取得「股權轉讓協議書」後，再交給
    客戶作為投資之憑證。而寶來富公司即按與被告甲○○、庚○○事先之約定，將約定金額匯入柏昇公司設於玉山商業銀
    行、華僑商業銀行及被告庚○○設於玉山商業銀行帳戶內，
    再由被告丙○○和陳筱妤前往解匯提領等情，業據被告庚○○、甲○○、陳佳玲、己○○等供認不諱，並有如附表二所
    示之物扣案可資佐證，此部分事實，固堪認定。
  (三)惟查，本件依檢舉人即柏昇公司員工蔡明杰 (原名蔡至聖)
    於調查站初訊時供述：「…客戶若要購買我們所推銷的大陸
    某家未上市股票，就可將購買股權所需金額換成美金，匯款
    至該公司於香港渣打銀行所申設的銀行帳戶，客戶在匯款完
    成後會將匯款水單傳真回公司，公司會給客戶一張匯款確認
    單，之後再以公司名義與客戶簽立『合同法』與『股權轉讓
    協議書』，完成客戶購買大陸地區未上市股票之程序，除此
    之外並不會給客戶任何股票或證明文件。…」 (見偵字第
    15820號卷第15頁)，可見柏昇公司所從事推銷投資人投資中
    國大陸未上市公司股權之作業方式，係由柏昇公司人員向客
    戶推薦值得投資的中國大陸未上市公司，客戶決定投資後，
    需將投資金額匯往柏昇公司指定之香港寶來富公司前揭渣打
    銀行的帳戶，並將匯款水單交予柏昇公司；柏昇公司確認後
    ，則發給客戶收款憑條、投資確認單、匯款確認單等文件，
    以確認客戶確已將投資款匯出；嗣相關作業完成，中國杭州
    宏駿公司與投資人簽訂之股權轉讓協議書由中國大陸寄發至
    柏昇公司後，柏昇公司再將各該投資人之股權轉讓協議書交
    予客戶簽收，作為客戶投資之憑證，此並經被告甲○○、庚○○、丙○○、己○○等四人分別坦認在卷，核與證人即柏
    昇公司員工陳筱妤證稱：其本人是柏昇公司的員工，依其所
    知，柏昇公司是依據客戶的匯款單、水單發給收款憑條（見
    原審卷(二)第72頁）。證人即柏昇公司員工楊富凱公司證稱：
    其本人是柏昇公司的顧問，柏昇公司有向員工說在台灣不能
    販售中國公司的實體股票；因此我們會向客戶說，因為現在
    台灣人不能直接購買中國大陸的股票，所以必須透過股權轉
    讓的方式，由中國杭州宏駿公司購買大陸公司的股票，再透
    過香港寶來富公司這家券商，轉讓給台灣的投資人，我們會
    請客戶將投資款匯到香港寶來富公司的戶頭。因為如果要求
    客戶將投資款直接匯到柏昇公司的戶頭，怕客戶會擔心，所
    以才請客戶將投資款匯到第三者寶來富公司的戶頭，讓客戶
    放心。客戶投資後，柏昇公司會先給客戶投資確認單，等到
    股權轉讓協議書從大陸寄過來，我們再將股權轉讓協議書交
    給客戶，並將投資確認單收回。股權轉讓協議書上會記載客
    戶所購買的公司名稱、股權數、客戶姓名及相關資料，上開
    股權轉讓協議書也會經過大陸地區的認證，提供客戶作為保
    障（見原審卷(二)第115頁、第117頁、第118頁）。證人即柏
    昇公司員工蔡明杰（原名蔡至聖）證稱：其本人是柏昇公司
    的業務，公司有從事推薦中國大陸未上市股權的業務，是利
    用第三地外商的名義去認購，並不是直接買，直接買是不行
    的；客戶在投資後，會拿到股權轉讓協議書，是由柏昇公司
    仲介投資的中國公司所出具，由我們轉交給客戶；我會親自
    給客戶匯款確認單及股權轉讓協議書（見原審卷(二)第147頁
    、第149頁、第150頁、第153頁）。證人即投資人乙○○證
    稱：其本人有透過被告己○○介紹購買中國新瑞華、邁馳等
    公司的未上市股權，其本人有拿到一些收據，己○○有拿股
    權轉讓協議書、收款憑條等憑證給其本人，其本人當初是用
    台幣換成美金再匯出的（見原審卷(二)第93頁、第98頁）證人
    即投資人丁○○證稱：其本人有透過柏昇公司推薦購買中國
    西部陽光網絡公司未上市的股權，是被告己○○帶其本人到
    安泰銀行將新台幣80萬元匯到香港某個帳戶，約一個星期後
    己○○確實有拿一份股權轉讓協議書給其本人（見原審卷(二)
    第75頁至第76頁）證人即投資人戊○○證稱：其本人透過柏
    昇公司推薦購買中國四川天華、武漢邁馳、西部陽光網絡、
    成都新瑞華、西安青松等未上市公司的股權，是由柏昇公司
    說一股多少錢，其本人決定要買多少，換算成台幣後，匯到
    香港的指定帳戶，事後其本人有從柏昇公司那邊取得股權轉
    讓協議書、託管確認單等證明文件（見原審卷(二)第85頁、第
    89頁）等語相符，此外，並有股權轉讓協議書及公證書附卷
    （見原審卷(一)第95頁至第108頁），及投資確認單、匯款水
    單、匯款確認單、收款憑證、收款憑條、股權轉讓協議書客
    戶簽收單、暫收款憑條、股權轉讓協議書、上海匯達公司股
    權轉讓協議書客戶簽收單、投資確認單、匯款水單合訂本等
    扣案可資佐證。
  (四)綜上，堪認被告等四人前揭所辯柏昇公司推薦客戶購買中國
    大陸未上市股權之作業流程等情節應堪採信。而依前開扣案
    股權轉讓協議書之型式以觀，其內容有契約條文13條，及訂
    約人甲、乙雙方之簽名及用印，其中乙方為台灣投資人，甲
    方為中國杭州宏駿公司（負責人為「樓波群」），核其性質
    為一私法上之股權轉讓契約，僅是一種股份證明文件；至於
    其餘文件如投資確認單、匯款確認單、收款憑條、暫收款憑
    條、收款憑證等文件，均為投資人取得前揭「股權轉讓協議
    」書之前，柏昇公司發給投資人暫時性之投資款項收據；另
    「股權轉讓協議客戶簽收單」則為投資人取得前揭「股權轉
    讓協議」書後，所出具予柏昇公司之收據；核前開文件之性
    質均顯非首揭財政部公告所指的股票、公司債、政府債券、
    受益憑證或其他有價證券，應非屬證券交易法所管理之範圍
    。參照首揭說明，被告等四人所為向投資人推薦中國大陸未
    上市公司股權，而為客戶取得前揭「股權轉讓協議」書等行
    為，並無違反行為當時證券交易法第18條第1項、第44條第1
    項之規定，自難以同法第175條之罪責相繩。(被告行為後證
    券交易法已於95年1月11日修正通過，就該法第18條部分刪
    除「證券投資顧問事業」之規定；而該次修正係配合「證券
    投資信託及顧問法」業於被告行為後之93年11月1日施行，
    依該法第121條規定，自該法施行之日起，證券交易法第18
    條所定證券投資顧問事業之規定不再適用；惟此部分法律之
    修正尚不影響本件被告四人前揭無罪之認定，附此敘明）
  (五)公訴人指控被告等四人另涉有刑法詐欺常業罪行，無非係以
    柏昇公司藉由推薦不實之中國大陸未上市公司騙取投資人之
    投資款後，實際上不能證明確已用於購買該股權，且縱有將
    投資款用以購買中國未上市公司之股權，其所賺取之價差亦
    顯違常情，根據央行外匯統計資料及玉山銀行、華僑銀行外
    匯水單等資料顯示，柏昇公司自90年4月起至91年12月止，
    匯往香港款項約達新台幣3100萬元，而由香港匯回柏昇公司
    及庚○○戶頭之金額竟有50%約1700餘萬元，且柏昇公司誘
    使投資人匯款至香港寶來富公司購買股票後，亦要求投資人
    所購股票於上市後若有獲利應交給公司20%利潤，索取不合
    理之暴利，為其主要論據。惟查：
    １、柏昇公司推薦客戶購買中國大陸地區未上市股權，確有
        交付客戶股權轉讓協議書；而前開股權轉讓協議書之出
        讓人甲方為中國杭州宏駿公司，負責人為樓波群，受讓
        人乙方為台灣投資人等情，均已認定如前。是本件中國
        杭州宏駿公司或樓波群是否確實為台灣投資人取得各該
        投資之未上市公司股權，允為判斷被告等人是否確實將
        投資人之投資款項用於購買前揭中國未上市公司股權，
        而是否涉犯詐欺罪責之重要依據。經查：依本件被告庚○○於偵查中所提出之中華人民共和國浙江省杭州市公
        證處公證書三份以觀，樓波群確為西部陽光網絡公司、
        天華高科技公司、新瑞華公司、巴蜀新形象廣告傳媒股
        份有限公司之股東，並確將上開公司之股票託管於中國
        之證券商，而託管證券查詢單上查詢之日期分別為：20
        03年2月19日、2002年3月25日、2002年11月12日；且該
        託管單經前揭公證處出具公證書後，復經我國財團法人
        海峽交流基金會出具證明，證明前開公證書經核對與中
        國浙江省公證員協會寄交之公證書相符，此有上開文件
        附卷可查（見偵字第15820號卷(二)第58頁至第70頁），
        是依前開樓波群託管上揭中國未上市公司股權之日期以
        觀，均早於本案於92年2月24日（2003年2月24日）第一
        次執行搜索、發動偵查作為之前，衡情應非被告等人於
        案發後始行偽造之書證，其真實性應堪採認。是被告等
        人辯稱柏昇公司推薦投資人購買中國未上市公司股權後
        ，確有將投資款項委託樓波群用於購買各該投資標的等
        語，尚非無憑。至公訴人認前開文書係屬審判外之陳述
        ，為傳聞證據，不具證據能力云云，惟查，前開文書並
        非依人之供述所作成之紀錄，且分別為從事業務之人於
        業務上或通常業務過程所須製作之紀錄文書、證明文書
        及公務員職務上製作之證明文書，亦無何顯有不可信之
        情況，是依刑事訴訟法第159條之4第1、2款之規定，自
        有證據能力，尚不生傳聞法則之證據排除問題，附此說
        明。再者，依證人即投資人丁○○於原審審理中證稱：
        其本人在92年1月過年的時候收到股權轉讓協議書上所
        有人樓波群的賀卡；另一次是今年過年前，即95年1 月
        的時候，接到一通電話，說他是杭州代表樓波群的公司
        要寄給我一份西部陽光網絡公司的財務報表，後來我有
        收到一份上開公司2004年的財務報表（見原審卷(二)第77
        頁）；證人即投資人乙○○於原審審理中證稱：其本人
        有購買未上市的中國武漢邁馳公司股權，該公司有打電
        話通知說有紅利匯過來，說是紅利大約新台幣幾千元（
        見原審卷(二)第96頁至第97頁）；證人即投資人戊○○於
        原審審理中證稱：其本人透過柏昇公司推薦購買中國四
        川天華、武漢邁馳、西部陽光網絡、成都新瑞華、西安
        青松等公司的未上市股權，購買當時其本人有上網查過
        這些公司的資料，查到的結果和柏昇公司說的差不多，
        這些公司確實都有在營運（見原審卷(二)第85頁、第89
        頁、第90頁）等情以觀，各該投資人於投資後，除取得
        股權轉讓協議書外，確有接獲其所投資中國未上市公司
        之相關訊息及紅利，並查證各該公司確有營運。此外，
        並有被告庚○○所提出中國武漢邁馳公司、巴蜀新形象
        公司、上海匯達公司之分紅公告影本，及由台北富邦銀
        行等金融機構所出具柏昇公司將小額款項分別匯入乙○○、戊○○等投資人帳戶內之匯款回條、存款憑條、存
        入憑證等附卷可按（見原審卷(二)第9頁至第33頁）；及
        上開中國大陸未上市○○○○路查詢資料附卷可查（見
        原審卷(一)第157頁至第190頁、卷(二)第201頁至第267頁）
        ，益徵被告等所辯客戶之投資款項確有用於購買中國未
        上市公司股權，且所投資之前揭未上市公司確有營運，
        並非空殼公司等語，尚非子虛，而得信實。
     2、柏昇公司於推介客戶投資未上公司股權後，要求投資人
        於股票上市後若有獲利應交給公司20%利潤，固為被告
        等供明於卷，然公司索取高利不能等同於施詐，遑論本
        件推介投資中國大陸未上市公司股權，屬海外投資性質
        ，需經多層次轉介購買，成本管銷費用較大，是否為高
        利，亦有疑義。況按刑法第339條第1項詐欺罪之成立，
        以意圖為自己或第三人不法所有，以詐術使人將本人或
        第三人之物交付為要件。所謂以詐術使人交付，必須被
        詐欺人因其詐術而陷於錯誤，若其所用方法，不能認為
        詐術，亦不致使人陷於錯誤，即不構成該罪。(最高法
        院46年台上字第260號判例參照)，本件投資人投資柏昇
        公司所推薦之未上市公司股份，於事前須書立配售申請
        表致香港寶來富公司其上載明「…本人並允諾支付上市
        後獲利金額20%為手續費，由貴公司直接扣除」 (見原
        審卷(一)第130頁)，可見投資人願繳付20 %之利潤，係經
        事先之解說，意思合致並立約，此已為投資人事先所認
        知，並無矇騙欺瞞行為，自無施用詐術可言。況柏昇公
        司如有欺詐客戶之事，被告己○○身為公司一員，焉亦
        接受推介參與投資未上市股份之買賣，此有天鷹電腦集
        團控股有限公司收款憑條及上聲國際股份有限公司收款
        憑條、配售申講表、股權轉讓協議書等在卷可佐 (見原
        審卷第128頁至第130頁、第144頁)，益可認柏昇公司未
        有以此詐術詐財之情事。又公訴人前揭所指由香港匯回
        柏昇公司及庚○○帳戶之金額約新台幣1,700餘萬元，
        固為被告等所不否認，惟前開1, 700餘萬元之款項，除
        柏昇公司業務之報酬外，尚包含客戶投資獲利了結所得
        之投資本金及獲利款項，亦包含客戶投資後解約退款之
        款項，此有被告庚○○所提出之客戶退款切結書附卷可
        按（見原審卷(一)第250頁至第255頁）。是公訴人所指前
        開由香港匯回柏昇公司之款項，並非全屬柏昇公司之報
        酬甚明，從而，本院亦難僅憑柏昇公司有收到香港方面
        之匯款1,700餘萬元之單一事實，即遽認被告等四人確
        有詐欺投資人之犯行。
    ３、本案檢舉人蔡明杰固於調查局訊問時曾證稱：公司如何
        將客戶投資款項購買大陸地區未上市公司股票及後續獲
        利情形為何，我們都不知道，若客戶有所反應，公司會
        叫我們以拖延方式敷衍客戶，所以其本人懷疑柏昇公司
        有詐騙的行為云云（見偵字第15820號卷(一)第14頁至第
        18頁）。惟其於原審審理中已另證稱：因為當時調查站
        問話所問的問題會讓我有被誤導的情況，且我當初去做
        筆錄的時候，對於公司有所不滿，因為我找不到公司的
        人，我同事的父親和我一起去做筆錄，只想要趕快找到
        公司的人，所以在回答時，才會說一些對公司不利的話
        ，事實上客戶會拿到股權轉讓協議書，我認為那是認股
        權證，當時我不是很了解這份文件的內容，而且當時有
        很多股權轉讓協議書都還沒有交給客戶，所以我才會認
        為柏昇公司沒有實際投資中國大陸未上市公司股權；離
        職後我有持續對客戶服務，連絡公司同事，發現後來股
        權轉讓協議書公司都有發下來，因此我認為柏昇公司確
        實有投資大陸地區未上市公司股權等語明確（見原審卷
        (二)第149頁至第154頁）。衡情已足以合理解釋其證言何
        以前後有所出入之緣由，況且證人蔡明杰前揭於調查站
        所為證言，僅止於其個人懷疑，柏昇公司有詐騙行為，
        尚乏證據證明。至證人即投資人丁○○於原審審理中雖
        另證稱：其本人覺得自己一時貪心，所以遭被告己○○
        所騙，其本人認為柏昇公司為其購買香港上聲公司的股
        票是真的，因為可向寶來證券公司香港分公司查詢；但
        購買中國西部網絡公司則應該是假的，因為其本人去查
        該公司的網頁都沒有更新，其本人也不知道所取得的股
        權轉讓協議書有什麼法律效力云云（見原審卷(二)第75頁
        至第76頁、第80頁至第82頁）。惟核證人丁○○前開個
        人感覺如何之證言，係屬推測之詞，本難認有作為認定
        被告等人犯罪證據之適格；況且，依證人即投資人戊○○於原審審理中證稱：其本人認為柏昇公司是正派經營
        的公司，投資股票不能保證賺錢等語（見原審卷(二)第85
        頁、第90頁）；證人即投資人乙○○於原審審理中則證
        稱：其本人並不太懂股票，是單純相信其先生的學生即
        被告己○○不會害她，所以才投資股票，其本人知道投
        資股票有賺有賠，只是希望能賺錢等語以觀（見原審卷
        (二)第94頁、第97頁、第98頁、第102頁）。並非多數投
        資人均認柏昇公司有詐欺之情形，自難徒憑證人丁○○
        前揭推測之證言即遽入被告四人詐欺罪責。
    ４、況查，柏昇公司除推薦客戶購買中國大陸地區未上市公
        司股權之外，亦曾推薦客戶購買香港地區未上市公司股
        權，如天鷹電腦集團控股有限公司（以下簡稱「天鷹公
        司」）及上聲國際控股有限公司（以下簡稱「上聲公司
        」）。其中：
      就投資香港天鷹公司未上市股權部分，投資人經柏昇公
        司仲介購買該公司未上市之股權後，該公司嗣後確實已
        於香港股市掛牌上市，柏昇公司並代理客戶賣出持股，
        獲利了結，並將投資本金及獲利款項分別匯存入投資人
        指定帳戶等情，業據被告甲○○、己○○等人供明在卷
        ，核與證人即投資人戊○○於原審審理中證稱：我有透
        過柏昇公司員工己○○推薦購買香港天鷹公司的未上市
        股權，約投資新台幣40多萬元，實際上有賣出獲利百分
        之四，錢有匯回來，柏昇公司有打電話通知我，說天鷹
        公司的股票已經賣掉，有賺錢，並說賣掉的錢已經匯到
        我的戶頭，我有打電話去銀行確認無誤，柏昇公司匯回
        來的錢包括我投資的錢和獲利的錢等語（見原審卷(二)第
        85頁、第86頁）。證人即投資人乙○○於本院審理中證
        稱：我有買天鷹公司的股票，大概買10幾萬元，後來有
        賣出，大概有獲利幾萬元台幣等語（見原審卷(二)第101
        頁、第103頁）。證人即被告己○○於本院審理中證稱
        ：我有買香港天鷹公司的股票，已經賣出了等語（見原
        審卷(二)第176頁）。此外，並有天鷹公司於雅虎香港財
        經網頁上之查詢資料（見原審卷(二)第199頁至第200頁、
        偵字第15 802號卷(二)第42頁至第45頁）、己○○、楊富
        凱等人投資天鷹公司之收款憑條附卷可按（見原審卷(一)
        第89頁及外放證物箱）。
      就投資香港上聲公司未上市股權部分，投資人經柏昇公
        司仲介購買該公司未上市之股票後，該公司嗣後確已於
        香港股市掛牌上市，惟該公司之股價並未如預期大漲，
        柏昇公司並未代理客戶獲利了結，惟已請投資人於寶來
        證券公司香港分公司開戶，並將各該投資人所持有之股
        票轉入各該投資人於寶來證券公司香港分公司所開設之
        證券帳戶內等情，業據被告甲○○、己○○供明在卷，
        核與證人即投資人丁○○於本院審理中證稱：我有投資
        香港上聲公司的未上市股權20萬股，一股0.5元港幣，
        總共是10萬元港幣；買了之後約一個禮拜左右公司就上
        市了，大約是91年8月的事情。我記得從上市後只有在
        上市的第一天股價有到港幣0.55元，之後股價就沒有上
        過港幣0.5元，因為沒有獲利所以我沒有處分。我投資
        上聲公司一年多後，柏昇公司要求我在香港寶來證券開
        戶，開戶後柏昇公司就將上聲公司的股權轉讓到我的戶
        頭內，之後我每個月就收到香港寶來證券的對帳單，上
        有記載我持有上聲公司的股份數及價格。只要上網去查
        就可以知道上聲公司目前在香港股市的股價是多少，現
        在的股價好像是港幣0.4元左右，因為成交量很低，很
        難交易；我有收到93年度上聲公司的配息約新台幣6千
        多元（見原審卷(二)第77頁、第78頁、第82頁）。證人即
        投資人戊○○於本院審理中證稱：我有投資香港上聲公
        司的未上市股權，忘了金額和股數多少，該公司後來有
        在香港上市，93年間我有收到香港寶來證券公司的通知
        ，說我有上聲公司的股票在香港寶來證券公司的戶頭中
        ，和我當初透過柏昇公司購買的股數相符，後來我有陸
        續上網賣掉一些上聲公司的股票等語（見原審卷(二)第86
        頁、第87頁）。證人即投資人乙○○於原審審理中證稱
        ：我有買香港上聲公司未上市的股票，大約新台幣5、6
        0萬元，上聲公司在香港上市，香港寶來證券公司有寄
        一些東西給我，但我不知道是什麼，也不清楚上聲公司
        現在的情形如何，我只有看到香港寶來證券公司寄來的
        明細；上聲公司的股票我都沒有賣出等語（見原審卷(二)
        第95頁、第96頁、第103頁）。證人即被告己○○證稱
        ：我有買香港上聲公司未上市的股權，每股買港幣0.5
        元，大約花了台幣20幾萬，後來柏昇公司有請我們去香
        港寶來證券公司開戶，說要把上聲公司的股票給我們，
        由我們自己透過香港寶來證券公司操作買賣，所以我現
        在每個月會收到香港寶來證券的月結單，告訴我市價多
        少（見原審卷(二)第176頁、第177頁）等語相符。此外，
        並有寶來證券出具之上聲公司之股票對帳單（見偵字第
        15820卷(二)第92頁至第109頁）、投資人己○○、楊富凱
        、陳玟秀投資上聲公司之收款憑條、被告己○○所提出
        之上聲國際控股公司配售申請表（見原審卷(一)第89頁至
        第90頁及外放證物箱）、及上聲公司於雅虎香港財經網
        頁上之查詢資料附卷可證（見偵字第15802號卷(二)第45
        頁）。
      綜上所述，柏昇公司推薦客戶投資購買香港天鷹公司、
        上聲公司之未上市股權，該二家公司嗣後均在香港股市
        掛牌上市，其中天鷹公司確有使客戶獲利；上聲公司雖
        無獲利，惟股價現約港幣0.4元，與投資人購買時之價
        格港幣0.5 元相較，並無不合常情之投資虧損，是依此
        部分事實以觀，益徵被告等四人前揭所辯並未詐欺投資
        人等語，尚非全然無稽。此外，起訴書所載柏昇公司推
        薦客戶投資之中國大陸未上市公司股權，各該公司迄今
        均尚未上市，日後是否得以上市，上市後股價表現為何
        ，均在未定之天，是起訴書犯罪事實欄所載投資人「所
        購買之股票甫上市即迅速跌停，致投資款蕩然無存」云
        云，亦乏實據可資佐證。
  綜上所述，檢察官所舉證據尚不足確認被告等四人有違反證券
  交易法及常業詐欺，此外，本院復查無其他積極證據足資證明
  被告等四人確有公訴人所指之犯行，揆諸首開說明，不能證明
  被告等犯罪，原審基此為被告等無罪之諭知，核無不合。檢察
  官上訴猶執陳詞指摘原判決不當，非有理由，應予駁回。
五、至本件被告甲○○、庚○○未經主管機關核准，即從事香港
    地區未上市公司股票之投資顧問業務；又柏昇公司並非經主
    管許可經營證券業務之證券商，竟從事香港地區未上市公司
    股票之居間買賣業務，核其二人所為涉及違反修正前證券交
    易法第18條第1項、第44條第1項之規定，犯同法第17 5條之
    罪嫌；惟此部分犯罪事實並未據檢察官起訴，本院自無從審
    理，宜交由檢察官另行偵處，併此敘明。
據上論斷，應依刑事訴訟法第368條，判決如主文。
本案經檢察官鍾鳳玲到庭執行職務。
中    華    民    國    95    年    7     月    19    日
                  刑事第十五庭審判長法  官  吳昭瑩
                                    法  官  王麗莉
                                    法  官  楊貴雄
以上正本證明與原本無異。
不得上訴。
                                    書記官  林淑貞
中    華    民    國    95    年    7     月    20    日
附表一
  ┌───┬──────┬──────┬────────┬────────┐
  │編號  │投資人      │匯款時間    │匯款幣別、金額  │購買股票、股數  │
  ├───┼──────┼──────┼────────┼────────┤
  │一    │乙○○      │90.07.20    │美金18000元     │成都新瑞華8800股│
  │      │            │            │                │                │
  │      │            ├──────┼────────┼────────┤
  │      │            │90.11.21    │美金23200元     │武漢邁馳1600股  │
  ├───┼──────┼──────┼────────┼────────┤
  │二    │丁○○      │91.05.14    │美金22400元     │陽光網路16000股 │
  │      │            ├──────┼────────┼────────┤
  │      │            │91.07.15    │港幣100000元    │上聲國際200000股│
  │      │            │            │                │                │
  └───┴──────┴──────┴────────┴────────┘
 附表二
  ┌──┬──────────┬────┬────────┐
  │編號│扣案物品名稱        │ 數量   │所有人          │
  ├──┼──────────┼────┼────────┤
  │１  │柏昇公司基資        │５頁    │柏昇公司        │
  ├──┼──────────┼────┤                │
  │２  │公司人員名片        │９頁    │                │
  ├──┼──────────┼────┤                │
  │３  │丙○○筆錄本        │一冊    │                │
  ├──┼──────────┼────┤                │
  │４  │收款憑條            │５頁    │                │
  ├──┼──────────┼────┤                │
  │５  │暫收款憑條          │１５頁  │                │
  ├──┼──────────┼────┤                │
  │６  │暫收款憑條總表      │一冊    │                │
  ├──┼──────────┼────┤                │
  │７  │收款憑證            │一冊    │                │
  ├──┼──────────┼────┤                │
  │８  │投資確認單          │一冊    │                │
  ├──┼──────────┼────┤                │
  │９  │匯款確認單          │一冊    │                │
  ├──┼──────────┼────┤                │
  │１０│匯款確認單總表      │一冊    │                │
  ├──┼──────────┼────┤                │
  │１１│客戶簽收單          │１８頁  │                │
  ├──┼──────────┼────┤                │
  │１２│投資申請表          │５頁    │                │
  ├──┼──────────┼────┤                │
  │１３│匯出匯款申請書      │一冊    │                │
  ├──┼──────────┼────┤                │
  │１４│股權轉讓協議書      │一冊    │                │
  ├──┼──────────┼────┤                │
  │１５│上海匯達股權轉讓協議│一冊    │                │
  │    │書                  │        │                │
  ├──┼──────────┼────┤                │
  │１６│客戶資料報表明細    │一冊    │                │
  ├──┼──────────┼────┤                │
  │１７│客戶資料電子報表明細│一冊    │                │
  ├──┼──────────┼────┤                │
  │１８│業務員客戶聯絡概況表│一冊    │                │
  ├──┼──────────┼────┤                │
  │１９│客戶購買股票明細    │一冊    │                │
  ├──┼──────────┼────┤                │
  │２０│印鑑管理登記簿      │四頁    │                │
  ├──┼──────────┼────┤                │
  │２１│存摺                │六本    │                │
  ├──┼──────────┼────┤                │
  │２２│李健聖薪資單        │一頁    │                │
  ├──┼──────────┼────┤                │
  │２３│89年9 月30日個業績前│一頁    │                │
  │    │五名                │        │                │
  ├──┼──────────┼────┤                │
  │２４│銀行匯入通知單      │二二頁  │                │
  ├──┼──────────┼────┤                │
  │２５│大陸地區未上巿股票宣│一份    │                │
  │    │傳資料              │        │                │
  ├──┼──────────┼────┤                │
  │２６│介紹大陸上巿公司宣  │一冊    │                │
  │    │傳資料              │        │                │
  ├──┼──────────┼────┤                │
  │２７│分類帳表            │一冊    │                │
  ├──┼──────────┼────┤                │
  │２８│教育訓練資料（李健聖│一冊    │                │
  │    │）                  │        │                │
  ├──┼──────────┼────┤                │
  │２９│華衛電信公司股巿訓練│一冊    │                │
  ├──┼──────────┼────┤                │
  │３０│每股認購價印章      │一顆    │                │
  ├──┼──────────┼────┤                │
  │３１│英商柏昇公司空白表單│９頁    │                │
  ├──┼──────────┼────┤                │
  │３２│７月至１月薪資表    │一冊    │                │
  └──┴──────────┴────┴────────┘


司法院資訊處製作；財團法人民間司法改革基金會備份。
